【裁判字號】    91,上易,3391
【裁判日期】    920115
【裁判案由】    竊盜
【裁判全文】
臺灣高等法院刑事判決                          九十一年度上易字第三三九一號
    上  訴  人  臺灣板橋地方法院檢察署檢察官
    被      告  乙○○  男，二.
右上訴人因竊盜案件，不服臺灣板橋地方法院九十一年度易字第二一三七號，中華民
國九十一年九月二十六日第一審判決（起訴案號：臺灣板橋地方法院檢察署九十一年
度偵字第一○二五九號）提起上訴，本院判決如左：
    主  文
上訴駁回。
    理  由
一、本案經本院審理結果，認為第一審判處被告乙○○無罪，經核並無不當，應予維
    持，除引用如附件第一審判決書所記載之證據與理由外，並補充理由如下：
二、檢察官上訴意旨略以：
１、被告於偵查中已坦承罪行，並供稱：「我是從公司後門進去的，因門沒鎖，平
    常只有老闆住那邊，我只偷這五箱電話而已。」，核與證人張茂益於警訊中所
    證：「乙○○有打電話叫我幫忙（打電話給甲○○，要求甲○○還錢，然後才
    將電話還給甲○○），但我沒有答應乙○○要幫他的忙。」等語，及告訴人於
    警訊中之指訴均相符合。
２、被告乙○○於案發時已經離職：其於警訊中稱：「我於九十年一月二十九日開
    始到甲○○的神馳企業社上班，於九十年二月十一日離職。」；被害人甲○○
    於警訊中亦稱：「他（被告乙○○）在九十年二月十一日離職，總上班未滿一
    個月。」，顯見被告係因告訴人仍有欠其錢，心有不甘，才在離職後一日，趁
    二月十二日下班後無人在公司之深夜，前往偷竊。
３、被告於審判中竟翻異其詞，稱係以鑰匙開門進入，並稱：「是甲○○叫我去載
    的，第二天要送貨去台中。」、「他（甲○○）忘記有叫我把貨載到台中。」
    ，然若被告真係應告訴人之要求送貨，為何在下班後之深夜才進入公司搬貨？
    並漏夜驅車由案發地之臺北縣蘆洲市，向中南部行駛，在苗栗縣被查獲？以被
    告在苗栗被查獲之時間為凌晨三時五十分許，則其到達台中市之時間將在一般
    人上班之前，衡情命員工漏夜送達貨物應非該企業社日常業務運作一般模式，
    是告訴人焉可能忘記？綜上說明，被告係故意竊取五箱電話無疑，被告及告訴
    人於審判中之供述，與事實矛盾，均不足採信。原審判決認定被告無罪，顯有
    誤會等語。
三、被告乙○○於本院辯稱：１、伊是神馳企業社之員工，有企業社之運送貨物車輛
    及該社後門之鑰匙，且伊當時並未離職。依照伊服務之神馳企業社快遞站之送貨
    程序規定，快遞站之貨品是委託交付與大間的貨運公司運送至中南部，因大間的
    貨運公司大型車輛已無法裝載運送需要托運之物品，故規定由伊企業社送貨人員
    將貨品載到客戶要求載運之目的地。當時是伊快遞站之老闆甲○○於九十年二月
    十一日當天下午五點半左右，在台北縣蘆洲市○○○道神馳企業社內當面交待伊
    ，上開五箱電話要用急件趕送至台中中港路愛買量販店，惟當日（二月十一日）
    伊並未將該五箱電話貨品載運至台中愛買，故才於隔天（九十年二月十二日）晚
    上十一點到神馳企業社，開啟公司的後門鐵門取出該五箱電話貨品，裝載於伊之
    小客車內，漏夜載運至台中的愛買量販店，結果在苗栗濱海公路地點被警察攔截
    。２、案發之時間是在九十年二月十二日，並非起訴書所指稱之八十九年二月十
    二日，起訴書記載之時間有誤。伊並非要竊取該神馳企業社價值五萬元的家用電
    話四十八具，而是伊老闆忘記曾有交代伊要將前開五箱電話貨品載運至台中愛買
    ，因客戶物件很多，故老闆甲○○並不知伊要載運哪一家貨品給客戶；但是在九
  十年二月十一日老闆大富有特別交待伊要將那四十八具電話送至台中愛買。３、
    九十年一月二十八日伊到神馳企業社應徵，同年一月三十日老闆甲○○向伊借三
    萬元，嗣因與老闆甲○○起財務上爭執，故伊乃於警員調查時，故意講氣話，表
    示要拿老闆甲○○之神馳企業社之五箱電話物品，逼甲○○還錢，實際上伊是要
    將該五箱電話貨品送至台中愛買後，再至嘉義找朋友張茂益玩；伊曾用行動電話
    打給張茂益，表示甲○○欠伊三萬元未還；嗣伊至警察局時，伊曾向張茂益表示
    ，要載貨品至台中，迨送完貨之後要到嘉義找他玩，當時張茂益亦不知伊所載之
    貨品是甲○○所有。４、當時伊向製作筆錄之警員曾表示對其老闆甲○○表示不
    滿，故意講對甲○○之壞話，因而於警訊陳稱利用載甲○○之貨品，要逼甲○○
    清償伊三萬元債務。伊其實並未於警訊供稱要偷取甲○○神馳企業社內之五箱家
    用電話，而是警員誤解伊之意思，實際上伊是要送貨至台中，之後再到嘉義去找
    伊朋友張茂益玩。５、伊於警訊時，曾寫一張便條紙，記載伊在神馳企業社快遞
    站內上班至案發當時九十年二月十一日之天數給警員看，但是並未寫伊有離職。
    伊曾有口頭上向伊老闆甲○○表示要離職，但並未表示是要工作至九十年二月十
    二日就要離職，各等語。
四、本院查：
１、原起訴書犯罪事實欄與附件原判決書理由欄第一段所記載「八十九年二月十二日
    二十三時」顯係誤載，應予更正為「九十年二月十二日二十三時」，合先敘明。
２、按刑法第第三百二十條第一項之竊盜罪，其犯罪構成要件必以行為人在主觀上具
    有意圖為自己或他人不法所有之竊盜犯意，客觀上尚需行為人對於被害人乘其不
    知，私擅予以竊取始足當之。被告乙○○於第一次警訊時，確有供稱：「因為甲
    ○○於九十年二月四日跟我借新台幣三萬三千六百元」、「我要載往嘉義給張茂
    益（警訊筆錄誤載為益）後，請張茂益打電話給甲○○，將欠我的錢還給我後，
    再將該電話寄還給甲○○」；嗣於偵查中亦供稱：「我是想叫張茂益打電話給老
    闆（即甲○○），請他（張茂益）幫忙我要回甲○○欠我的三萬多元」各等語在
    卷（偵查卷第七頁正面、背面、二十二頁背面）。而證人張茂益於警訊中亦供稱
    ，伊與被告乙○○認識，甲○○是張茂益以前之老闆，伊離職後，由被告乙○○
    接替伊司機之位置，而與被告乙○○認識。伊知悉甲○○因急需用錢，故被告乙
    ○○曾將其機車典當三萬元借給甲○○，而與甲○○有債務糾紛；且被告乙○○
    確有打電話請伊幫忙打電話給甲○○還錢，但伊未答應等語明確在卷（偵查卷第
    九頁背面、第十頁）；且被害人甲○○於警訊時亦供承於九十年二月確曾向被告
    乙○○借貸三萬元等語屬實（偵查卷第十二頁）。由此可見，被害人甲○○確與
    被告乙○○有上開款項之金錢債務存在無訛。
３、被害人甲○○除於原審審理時供稱：「我是做快遞的業務，如果今天收的貨沒有
    辦法全部上大車的話，多出來的貨，外務就會自己送貨，送到臺中的站所，被告
    當時是我公司職員，當時有臺中的貨，他們一開始到公司時，我就有交代，若有
    多的貨的話，外務要自己去送」、「被告是我公司外務，他有公司鑰匙，如果有
    多的貨沒有辦法上大車，他自己可以到公司取貨送到臺中站所」、「我認為被告
    不是偷東西，那天晚上苗栗警察叫我去領東西，我也覺得奇怪，那天確實有貨要
    送到臺中，被告有因為金錢的關係跟我鬧了一些意見，我想他應該是講氣話」等
    語明確在卷外（原審卷第三十一頁）；復於本院調查時供稱：「他（乙○○）是
    我們公司負責快遞外務開車的，負責收、送貨品。我們是受客戶委託代送客戶送
    貨物、信件等等物品。我們是在上午將客戶委託的物品帶回到我們公司後，再做
    分類，然後再送到我們合作的大型貨運公司。我是冠羽快遞公司五股站的站長，
    我是神馳企業社的老闆負責人，我負責五股、蘆洲、三重、新莊、樹林的快遞業
    務貨品配送。冠羽快遞公司在全省都有分點來運送，我是其中五股站的負責人。
    因為冠羽快遞公司他在早上七點左右，就會把中南部託運的貨品送到我蘆洲的神
    馳企業社，我們再負責將託運的物品送到北部客戶手上。下午我們再由跟我們有
    簽約的客戶那邊收取託送到全省的貨品，收回來以後，到下午六、七點以後再分
    區整理，然後在晚上十點至十一點左右就由冠羽公司的大貨車來五股站來收貨。
    我蘆洲的神馳企業社因為來往的客戶大都來自五股工業區，所以大家都稱我們站
    為五股站，而且神馳企業社是在蘆洲環堤大道，堤防隔壁就是五股工業區，所以
    就稱為五股站。」、「（剛才乙○○有講說你在九十年二月十一日下午五點半左
    右，有在神馳企業說告訴他說，要他把五箱電話貨品送到台中愛買量販店，有沒
    有這回事？）有的，、、、、。九十年二月十一日晚上當天剛好由乙○○還有一
    個綽號『阿弟』的外務員輪值當班，我當時有在站內問說，怎麼還有貨還沒有送
    ，他們二人就答好、好、好，我就沒有再注意了。」、「（乙○○是在何時到你
    們公司任職？）是在九十年二月十二日這件案發前的一、二個禮拜來應徵工作的
    ，已經有工作一、二個禮拜。」、「（乙○○何時離職？）在九十年二月十二日
    至案發後都還沒有離職，是直到今年（九十一年）五、六月神馳企業社股東之間
    財務有意見，公司結束後才離職。」、「因為乙○○在九十年二月十三日在苗栗
    被查獲那一天的前一天（九十年二月十二日），因為他跟我有金錢上的糾紛，常
    常跟我在工作上有爭執，常常爭執後就跟我說他不做了，後來隔天就又回來。我
    當天二月十三日到警察局做筆錄的時候，乙○○剛好在前一天又跟我吵架說他又
    不做了，就是那一段時間乙○○常常就是這樣，吵一吵就說不來做了，隔天又跑
    回來作。所以我在警察局做筆錄的時候，我當時的想法就是乙○○在前一天就是
    在九十年二月十一日就已經離職。因為在案發前那一段時間就是因為金錢上跟我
    有糾紛，常常都說不做了，所以在警訊筆錄我才會講說他已經在九十年二月十一
    日離職，總上班未滿壹個月，事實上他在案發前或後他還是有到神馳企業社上班
    ，直到今年（九十一年）五、六月份，公司結束。」、「乙○○當初剛來神馳企
    業社的時候，我剛好有一張支票要過關，他說要幫我，他就把他的一部剛買一百
    五十西西的機車，價值五、六萬元，不知道拿去當還是貸款我不知道，後來乙○
    ○有跟公司員工講說他有借我錢，後來其他員工跟他講說他剛來怎會就借錢給老
    闆，所以過了三、二天他就跟我要，就是這樣有爭執。欠他的錢後來有開支票給
    他媽媽也都有兌現。」、「（乙○○他說有你們公司車的鑰匙及公司門的鑰匙對
    不對？）是的，因為乙○○本身就住在我神馳企業社的宿舍，也有遙控鐵門的遙
    控器，貨車的鑰匙他也有。因為他們值班常常都要用車，因為他住在神馳企業社
    快遞站的宿舍，所以企業社前後門鑰匙他都有。貨車鑰匙都掛在辦快遞站牆壁上
    ，乙○○他自己住在宿舍裡面，外務員值班都可以拿得到鑰匙，九十年二月十一
    日我有交待乙○○要把那四十八具電話貨品五箱載到台中愛買。」各等語明確在
    卷（本院卷第十七頁至第二十一頁）。由被害人甲○○上開供詞可知，被告乙○
    ○在主觀上顯然並無意圖為自己或他人不法所有之竊盜犯意，客觀上亦非對於前
    揭家用電話四十八具有故意確取之行為至明；可見被告乙○○所載運之上揭市價
    價值約新台幣五萬元之家用電話四十八具，顯然並非故意竊取已明。是被告前開
    辯解，應可採信。
五、綜上調查，足證被告乙○○主觀上並無意圖為自己或他人不法所有之竊盜犯意，
    已如前述，故被告乙○○之上揭行為，核與竊盜罪之構成要件自有未合，自難遽
    論被告乙○○以上開竊盜罪責。檢察官提起之上訴意旨所陳各節，經本院詳細調
    查結果，認為其上訴理由均無可採，故其提起上訴，指摘原判決不當，請求撤銷
    改判，為無理由，應予駁回。
據上論斷，應依刑事訴訟法第三百七十三條、第三百六十八條，判決如主文。
本案經檢察官劉家芳到庭執行職務。
中      華      民      國    九十二    年      一      月     十五     日
                              臺灣高等法院刑事第二十三庭
                                  審判長法  官  宋      祺
                                        法  官  雷  雯  華
                                        法  官  陳  坤  地
右正本證明與原本無異。
不得上訴。
                                        書記官  陳  建  邦
中      華      民      國    九十二    年      一  月     十六     日


司法院資訊處製作；財團法人民間司法改革基金會備份。
